高雄高等行政法院判決　　　　　　　　　　　　　　　九十年度訴字第一四七四號
　　　　　　　　　　　　　　　.
　　原　　　告　中央租賃股份有限公司台南市分公司
　　代　表　人　甲○○
　　訴訟代理人　游勝福　會計師
　　　　　　　　己○○
　　　　　　　　蘇二郎　律師
　　被　　　告　台南市稅捐稽徵處
　　代　表　人　乙○○　處長
　　訴訟代理人　庚○○
　　　　　　　　戊○○
右當事人間因稅捐稽徵法事件，原告不服台南市政府中華民國九十年四月二十五日南
市法濟字第二一三０五九號訴願決定，提起行政訴訟。本院判決如左：
　　主  文
原告之訴駁回。
訴訟費用由原告負擔。
　　事  實
一、事實概要：
緣原告於民國（下同）八十五年五月購買有線電視儀器設備一批，進貨金額新台幣（
下同）一億八千六百萬元（含稅），未依規定取得憑證，而以非實際交易對象張瑛玿
等十八人名義向財政部台灣省南區國稅局台南市分局（下稱南區國稅局台南市分局）
申報之「個人一時貿易資料申報表」作為進貨憑證，案經該局函報被告審理違章成立
，遂依稅捐稽徵法第四十四條規定，按經查明認定之總額一億七千七百一十四萬二千
八百五十八元，對原告裁處百分之五罰鍰計八百八十五萬七千一百四十二元；原告不
服，申請復查及提起訴願，均未獲變更，提起再訴願，嗣經財政部再訴願決定將訴願
決定及原處分均撤銷，由被告另為處分，惟經被告重核後仍維持原核定，原告仍不服
，提起訴願亦遭決定駁回，遂提起本件行政訴訟。
二、兩造聲明：
（一）原告聲明求為判決：訴願決定及原處分均撤銷。
（二）被告聲明求為判決：駁回原告之訴。
三、兩造之爭點：
甲、原告主張之理由：
（一）按依據所得稅法第二十一條、營業稅法第三十四條、稅捐稽徵機關管理營利事
      業會計帳簿憑證辦法第二十一條、商業會計法第十四條、第十五條及第十九條
      及稅捐稽徵法第四十四條規定，營利事業固需在開始營業前辦妥營業登記，其
      對外有營業事項發生時，應依規定時限開立銷售憑證給買受人，其自其他營利
      事業購買貨物、資產或勞務時，應自該營利事業取得進貨（勞務）發票，如應
      取得而未取得，則適用稅捐稽徵法第四十四條處罰鍰，營利事業向個人或其他
      非營利事業之組織購買貨物、資產或勞務，依商業會計法及稅捐稽徵機關管理
      營利事業會計帳簿憑證辦法規定，固需取得外來憑證以資證明交易事項，但因
      個人之一時貿易行為尚不構成營利事業（營業人），不需辦理營業登記，所以
      其依規定開立普通收據類之憑證給買方（參照營利事業所得稅查核準則第四十
      五條二、國內進貨或進料：（三）、（六）、（七）），買方依規定取得賣方
      出具之普通收據，不構成依法應自他人取得憑證而未取得之處罰要件，不應處
      罰鍰。
（二）又查免辦營業登記之範圍不應限於營業稅法第二十九條規定之範圍；蓋財政部
      八十七年七月十七日台財稅第八０一二五一五三六號函規定「『個人一時貿易
      資料申報表』僅限於營利事業向依法免辦營業登記，且非經常買賣商品之個人
      購買商品者使用。」而被告雖以本件張瑛玿等人銷售儀器設備之行為並未包含
      於上述營業稅法第二十九條免辦理營業登記之範圍，而認原告非向依法免辦營
      業登記者購買商品，不得使用個人一時貿易資料申報表，作為憑證云云。惟所
      謂免辦營業登記，並非僅限於經營營業稅法第二十九條各款貨物或勞務者，得
      免辦營業登記；因營業稅法第六條規定營業人並不包括個人，故個人一時貿易
      之行為，營業稅法並無應辦營業登記之規定，足見個人一時貿易行為，依法免
      辦營業登記，得以「個人一時貿易資料申報表」為銷售憑證。且被告之稽查報
      告亦同意此為出賣人之一時貿易，免辦營業登記。再依財政部七十九年八月七
      日台財稅第000000000號及六十三年四月二十日台財稅第三二六二八
      號等函釋均列有免辦營業登記之案例，足見免辦營業登記之範圍並不侷限於營
      業稅法第二十九條規定情形；而個人一時之貿易行為，不論其所出售貨物是否
      為營業稅法第二十九條所列，均免辦營業登記，得使用「個人一時貿易資料申
      報表」填報。實務見解均係以該出賣人買賣商品行為是否具連續性及經常性來
      判定其是否為一時貿易之行為，以便簡化非經常性之營業行為，而與其所涉之
      交易金額無關；本案出賣人張瑛昭等十八人之商品買賣行為因只一次，並不具
      經常性及連續性，故就交易實情觀之，本交易係屬個人一時貿易之行為，至為
      顯然，原告取得之憑證並無不當。另財政部八十九年八月十日台財訴第000
      0000000號再訴願決定書，撤銷訴願決定及原處分，由原處分機關（被
      告）另為處分，無異宣示本案出賣人等之買賣實屬個人一時貿易行為。
（三）被告認為「個人一時貿易資料申報表」不適用本案，於法無據如前所述；而營
      利事業固應辦理營業登記，惟個人一時貿易行為，並未經常持續性之從事營利
      行動，尚未構成營利事業，自無需辦理營業登記，其出售貨物給營利事業，自
      屬一時貿易行為，買方之營利事業依財政部規定及營利事業所得稅查核準則，
      取得賣方出具普通收據並申報，符合規定。個人一時貿易行為，法令尚無項目
      內容及金額之限制，其要件應為「一時」、「非持續的」，被告以本案系爭貨
      物非營業稅法免稅貨物，且金額巨大，認為該十八人應辦營業登記，不得以「
      個人一時貿易資料申報表」替代，顯於法無據，況該十八人該部分之所得稅，
      稅捐機關亦以一時貿易所得核課之，被告豈可反覆認定非個人一時貿易所得。
（四）又違章處罰應根據事實並提出證據，不得僅憑臆測；被告認為原告係向他人購
      買，並非向張瑛玿等十八人購買系爭儀器設備。惟被告並未提出證據證明「他
      人」為何人，原告依法該向何人取得憑證而未取得。原告閱覽被告提示之卷宗
      ，並無明確證據證明原告向除張瑛玿等十八人外之何人購買，其在違章事實及
      歷次之行政救濟程序中亦均未提出證據證明。至被告以資金流向臆測或推定張
      瑛玿等十八人非實際交易對象，則不合邏輯；蓋原告向張瑛玿等十八人購買系
      爭儀器設備，並以之轉賣巨星有線電視公司籌備處，買入設備時，將貨款匯付
      賣方指定之銀行帳戶，並依規定取得賣方簽章之「個人一時貿易資料表」，向
      國稅局申報。賣方取得貨款後，當然有權在任何時間以任何方式提款使用，因
      此，賣方之十一人於取得貨款後當日即親自或委由他人提取現金，另七人轉帳
      方式將取得之貨款轉入巨星公司，凡此，並不能證明該十八人未實際出售系爭
      貨物給原告。相反的，該十八人既取得原告匯付之貨款，並提領或轉帳使用，
      足以證明其有出售系爭儀器設備給原告之事實。被告之推論，既不合邏輯，亦
      不合經驗法則。
（五）被告要求原告舉證證明有真實交易之事實，違反舉證責任分配原則；如前所述
      ，行政機關處罰違章，應根據事實並提出證據，此並有改制前行政法院三十九
      年判字第二號判例、六十一年判字第七０號判例足資參照。被告應提出證據，
      且足以證明原告違章，其僅以不合經驗法則或不合理等推定原告違章，認事用
      法錯誤，訴願機關竟要求原告舉證證明不違章，提出證據不能令其滿意，即認
      為被告之不合法之處罰為合法，顯難令人誠服。另本案原告於本件交易中係融
      物融資之角色，依一般交易慣例，買賣標物為買入後立即賣出，實際上買方已
      有設備之需求，且已知設備之供應來源，然後再由原告向出賣人訂貨後，依交
      易慣例應係直接請求其交付予買方（巨星公司），此有原告將設備賣予巨星有
      線電視股份有限公司籌備處所取具之交與驗收證明書及附條件買賣合約書供核
      。另依「營業稅法實施後營利事業辦法所得稅結算申報及帳務處理注意事項」
      第五項「向未依法辦理營業登記之營利事業進貨或銷貨，除應取得書有品名、
      數量、單價、總價、日期、出售人姓名或名稱、地址、身份證統一編號及蓋章
      之依據外，並應將上項資料規定表示，於次月十五日以前，向主管稽徵機關申
      報。」原告已提具之個人一時貿易資料申報表即已符合財政部所規定之表式。
（六）又原告並無違章之故意或過失；按「買方」（即原告）雖有義務取得賣方個人
      之「個人一時貿易資料申報表」作為憑證，但原告並無義務去查明賣方出具之
      憑證是否符合個人一時貿易之規定，賣方是否符合規定，應由稽徵機關（即被
      告機關）自行查明。原告已盡其應取得憑證之義務。人民違反法律上之義務而
      應受行政罰之行為，法律無特別規定時，雖不以出於故意為要件，仍須以過失
      為其責任條件，司法院釋字第二七五號解釋明揭斯旨。參以刑法第十二條第一
      項之規定，凡國家處罰人民時，必以其行為出於故意或過失為必要，此乃法律
      原則，且為憲法第八條人身自由及第十六條人民財產權等保障所揭示之原則，
      原告取得「個人一時貿易資料申報表」，並無故意或過失；被告在責任條件並
      不具備之情況下處予罰鍰，誠與民主法治國家依法行政之精神有違。本案原告
      依法購買儀器設備及取得合法憑證，並無故意或過失之違章犯意，依上開法律
      精神之揭示，被告機關之裁處實有違誤。
（七）據證人丁○○說明略謂，因巨星有線電視公司籌設許可後，新公司資本額依規
      定為二億元，而原已投資第四台之股東們均已將資金投入於設備之中，且當時
      無法以設備入股，故當中央租賃台南分公司（即原告）派人與公司接洽時，為
      有線電視公司順利取得公司執照，股東們莫不同意辦理。則當初股東們所購得
      之設備資產分由線材商、頻道商及電器商等取得，因年代已久確無法記得明細
      ，但當初出售給中央租賃公司時仍取得該設備資產之鑑價報告，鑑定金額應小
      於當初購入額，又因無法由原始憑證計算損益，遂以一時貿易所得向國稅局申
      報，與中央租賃公司之交易，係由巨星有線電視公司會計人員負責與之接洽，
      股東們並不瞭解其中交易細節，至於所領取之交易金額，係直接撥入股東們銀
      行帳戶等語，可見，原告確與本件張瑛玿等十八人有交易，非如被告所言取得
      非實際交易對象之進貨憑證，被告認定顯有違誤，應予撤銷。被告徒以交易出
      賣人係個人，按其每年申報所得，難認其有資力取得投資設備，出賣予原告云
      云，卻未提供明確反證，僅以所得申報即否認原告向張瑛玿等十八人買賣事實
      ，但個人財產計算，本不得單純從每年所得申報即可看出，此乃一般經驗法則
      ，被告以此認定，過於草率，不足為採。
（八）又原告起訴狀所為本件被告之裁罰有違平等原則部分，不再爭執。
乙、被告主張之理由：
（一）按「營利事業依規定應給與他人憑證而未給與，應自他人取得憑證而未取得．
      ．．．．．應就其未給與憑證、未取得憑證．．．．．．經查明認定之總額，
      處百分之五罰鍰。」為稅捐稽徵法第四十四條所明定。次按「專營第八條第一
      項第二款至第五款、第八款、第十二款至第十五款、第十七款至第二十款、第
      三十一款之免稅貨物或勞務者及各級政府機關，得免辦營業登記。」為營業稅
      法第二十九條所規定。再按「個人一時貿易資料申報書表，僅限於營利事業向
      依法免辦營業登記，且非經常買賣商品之個人購買商品者使用」亦為財政部八
      十年七月十七日台財稅第八０一二五一五三六號函釋在案。又「人民違反法律
      上之義務而應受行政罰之行為，法律無特別規定時，雖不以出於故意為必要，
      仍須以過失為其責任條件。但應受行政罰之行為，僅須違反禁止規定或作為義
      務，而不以發生損害或危險為其要件者，推定為有過失，於行為人不能舉證證
      明自己無過失時，即應受處罰。」亦為司法院釋字第二七五號解釋有案。
（二）查原告因出售有線電視儀器一批予宗欣企業集團所屬之巨星有線電視股份有限
      公司籌備處（下稱巨星公司），雙方並於八十五年五月八日訂立附條件買賣契
      約書，原告並於八十五年五月三十一日開立統一發票金額二億零三百零三萬三
      千三百三十三元（未含稅），而原告對該器材之進貨除向該宗欣企業集團所屬
      之大聯盟視廳有限公司及大聯盟企業行取得進貨統一發票計一千四百萬元外，
      另以張瑛玿等十八人（該宗欣企業集團員工）名義，向南區國稅局台南市分局
      申報「個人一時貿易所得資料申報表」計一億八千六百萬元作為進貨憑證，該
      分局函報被告，並經被告就原告及該十八人收付貨款資金流程查核結果，以原
      告於八十五年五月十七日匯款存入該十八人帳戶計一億八千六百萬元，當日即
      由宗欣企業集團職員王傑忠（亦為巨星公司股東）、李芳靜、鄭淑華、李翠英
      等四人以現金領取其中徐育文等十一人及大聯盟視廳有限公司、大聯盟企業行
      存款計一億二千萬元，次日將張瑛玿等七人存款共九千四百萬元轉帳至同屬宗
      欣企業集團之巨星公司帳戶內，則原告所支付之價金，於當日或次日即以現金
      領取，及轉帳方式流向買方同屬宗欣企業集團之巨星公司，有明顯造作交易假
      象之情形，是以實際交易對象並非所申報一時貿易之十八人臻為明確，被告乃
      依稅捐稽徵法第四十四條規定，就經查明認定之總額一億七千七百一十四萬二
      千八百五十八元，裁處百分之五罰鍰八百八十五萬七千一百四十二元，尚無不
      合。且原告係於八十五年五月八日與巨星公司訂定附條件買賣契約書（附卷）
      ，將本案系爭設備出售予巨星公司並收受訂金，而於八十五年五月十六日始向
      張瑛玿等十八人買進系爭設備（個人一時貿易資料表附卷），則本案如此龐大
      且非隨處可購得之電視設備，原告竟能先賣後買，實有違經驗法則，且原告所
      訴「原告向張瑛玿等十八人購買系爭儀器設備，並以之轉賣巨星有線電視公司
      籌備處」之主張不符，足見其主張並非真實，要無可採。
（三）至原告主張向張瑛玿等十八人購進設備，其中屬巨星公司股東之七人為真實之
      交易對象，及其餘十一人資金流程難謂不合情理一節；經查，銷貨人陳淑慧（
      巨星公司股東之一）陳政彥（非巨星公司股東）等，於原處分調查時，均提出
      相同理由之說明書，說明「本案係因其獲知目前台南市多家取得新聞局有線電
      視籌設許可之合法第四台業者正進行擴充設備之動作，其本人及多位朋友獲知
      此訊息並有此管道，故由舊貨市場蒐購一批有線電視舊儀器設備，再出售予原
      告」云云，倘如渠等說明書所述，渠等係先蒐購有線電視舊儀器設備，再行出
      售予原告，而非以取得價金投資巨星公司而為該公司股東為目的。倘其中七人
      欲投資巨星公司成為該公司股東，應可以「向市場蒐購設備之資金」直接作現
      金投資而為股東，或在巨星公司營業項目為「有線電視系統之經營」及正在籌
      備期間需用有線電視設備之情況下，亦可以本案系爭有線電視儀器設備作實物
      投資，尚不須先向市場蒐購，再以該等設備出售予非經營有線電視業務之原告
      ，而以其價金作為投資巨星公司之必要，此等作為顯有違經驗法則，餘十一人
      既經查明並無收受價金，自難認其為實際交易對象，況原告前負責人黃極榮亦
      於八十五年十一月十八日到被告處證稱：「該十八人為巨星有線電視公司提供
      ，稱為其公司成立之股東」，即原告並不認識張瑛玿等十八人（八十五年十一
      月十八日所具談話筆錄附卷），該十八人僅為本案偽造做交易假象之人頭至為
      明顯，是原告主張該十八人為真實交易對象一節，顯非真實。又原告所支付之
      價金於當日或次日即以現金領取及轉帳方式流向買方巨星公司，本件交易流程
      顯不合一般商業交易常情，且原告乃一專業大公司，其所稱之本案進貨，竟與
      不相認識之該十八人交易，實難謂其無故意過失之情事。
（四）次查，按財政部八十年七月十七日台財稅第八０一二五一五三六號函釋：「個
      人一時貿易資料申報表僅限於營利事業向依法免辦營業登記且非經常買賣商品
      之個人購買商品者使用」，至於何人可免辦營業登記，首揭營業稅法第二十九
      條「專營第八條第一項第二款至第五款、第八款、第十二款至第十五款、第十
      七款至第二十款、第三十一款之免稅貨物或勞務者及各級政府機關，得免辦營
      業登記。」已有明文規定，縱張瑛玿等十八人為本案之銷售人，渠等所出售之
      有線電視儀器設備乙批，亦非屬上述可免辦營業登記範圍，即渠等依法均應辦
      理營業登記，且本案交易之金額均非常龐大（均為千萬元、百萬元不等），該
      十八人依法均應開立統一發票並報繳營業稅，縱原告係向該十八人購買系爭設
      備，亦不得使用該項申報表，申報作為進項憑證；亦即原告應取得該十八人所
      開立之統一發票，作為進項憑證，而原告未取得，卻以該十八人之「個人一時
      貿易資料申報表」，向南區國稅局台南市分局申報作為進項憑證，即有依法規
      定應自他人取得憑證而未取得之違章情事，依稅捐稽徵法第四十四條規定，亦
      應按經查明認定之總額，處百分之五罰鍰。且財政部對被告所轄營業人黃丁財
      未辦營業登記而營業，卻以「個人一時貿易資料申報表」作為銷項憑證之相關
      訴願案件，亦持與被告相同之見解，認其應開立發票而未開立，核有逃漏稅情
      事，亦即不應以「個人一時貿易資料申報表」作為銷項憑證，而駁回該訴願（
      參見財政部九十年七月四日台財訴字第０八九００六四九一二號訴願決定書）
      ，顯見財政部認為該「個人一時貿易資料申報表」並非可任意取代統一發票之
      合法憑證地位，益見原處分並無違誤不當。
（五）至原告所舉財政部七十九年八月七日台財稅第000000000號函釋所稱
      ：「個人擅自以自用小客車攬客營業，除由主管機關依法取締處罰外，尚無須
      辦理營業登記，亦不課徵營業稅及營利事業所得稅，但其所得應課徵綜合所得
      稅。」，係因個人寄行經營計程車業者，在寄行制度未變更前，其應納稅捐係
      由寄行公司負責繳納，尚不發生應否辦理營業登記問題。（財政部七十六年七
      月一日台財稅第七六四八一三八號函釋參照）。另原告列舉之財政部六十三年
      四月二十日台財稅第三二六二八號函釋內容為「凡利用自己原有住宅，以提供
      勞務為主（包括人力或應用簡單機器），不僱用家庭成員以外人員，接受廠商
      或合作社之委託加工，而不直接對外銷售其產品，並不具備營利事業型態者，
      為家庭手工藝副業，非屬營利事業，均免營業登記，並免徵營業稅。」故此函
      釋內容，係指家庭手工藝副業，並未直接對外銷售其產品，自可免辦營業登記
      ，該情形核與本案情節有別，本案自不得適用。
（六）另卷附「被告各項課稅資料交查運用情形報告表」乃屬機關內部文件，查被告
      機關係首長制組織，行政處分作成前，各承辦員原可各抒己見，該運用情形報
      告表所簽僅屬承辦人員個人之意見，並非被告對外之意思表示，並不影響本案
      之查處。又行政救濟之範圍係對原處分違誤或不當之救濟，而本案原處分係僅
      就原告未依規定取得進項憑證（即合法開立之發票），依稅捐稽徵法第四十四
      條規定，就經查明認定之總額，處百分之五罰鍰，亦即對原告之違章行為僅處
      以行為罰，並未論及有無涉有逃漏稅情況及予以裁處漏稅罰，原告申請復查旨
      在尋求行政救濟，自宜以原處分為範圍，是以本件之實際銷貨人是何人，並不
      影響原核定之裁處，故原處分並無違誤。
　　理  由
一、按「營利事業依法規定應給與他人憑證而未給與，應自他人取得憑證而未取得．
    ．．．．．應就其未給與憑證、未取得憑證．．．．．．經查明認定之總額，處
    百分之五罰鍰。」為稅捐稽徵法第四十四條所明定。
二、緣原告於八十五年五月購買有線電視儀器設備一批，進貨金額一億八千六百萬元
    （含稅），雖取得張瑛玿等十八人出具之「個人一時貿易資料申報表」，並向南
    區國稅局台南市分局申報作為進貨憑證，然經南區國稅局台南市分局局函報被告
    審理結果，認張瑛玿等十八人並非原告本件買賣之實際交易對象，且縱認為張瑛
    玿等十八人所出售，其等出售該等物品亦非屬得免辦營業登記而得開立「個人一
    時貿易資料申報表」之情形，故被告乃依稅捐稽徵法第四十四條規定，按經查明
    認定之總額一億七千七百一十四萬二千八百五十八元，對原告裁處百分之五罰鍰
    計八百八十五萬七千一百四十二元等情，有該處分書及復查決定書附原處分卷可
    稽，自堪認定。而原告提起本件訴訟，無非以張瑛玿等十八人確為原告本件買賣
    之實際交易對象，此由原告匯款資料即可證明，至被告以張瑛玿等十八人嗣後提
    款情形，否定其十八人為實際交易對象，純屬率斷；及張瑛玿等十八人與原告間
    本件之買賣行為純屬一時貿易行為，至免辦營業登記者並非僅限於營業範圍屬營
    業稅法第二十九條者，被告以張瑛玿等十八人出售予原告之物品金額龐大，且非
    屬營業稅法第二十九條之項目，而認原告取得張瑛玿等十八人出具之「個人一時
    貿易資料申報表」係未依規定取得憑證實有誤解等語，資為爭執。爰分述如下：
（一）按「人民違反法律上之義務而應受行政罰之行為，法律無特別規定時，雖不以
      出於故意為必要，仍須以過失為其責任條件。但應受行政罰之行為，僅須違反
      禁止規定或作為義務，而不以發生損害或危險為其要件者，推定為有過失，於
      行為人不能舉證證明自己無過失時，即應受處罰。」司法院釋字第二七五號解
      釋參照。
（二）經查，本件原告因出售有線電視儀器設備一批予宗欣企業集團所屬之巨星公司
      ，雙方並於八十五年五月八日訂立附條件買賣契約書，而原告對該器材之進貨
      除向該宗欣企業集團所屬之大聯盟視廳有限公司及大聯盟企業行取得進貨統一
      發票計一千四百萬元外，另取得張瑛玿等十八人開立之「個人一時貿易所得資
      料申報表」計一億八千六百萬元作為進貨憑證等情，已經兩造分別陳述在卷，
      自堪認定。而證人丁○○（即本件設備出賣人之一）則於本院審理中證稱：八
      十五年時我在宗欣建設股份有限公司任職，巨星公司為其關係企業，在那個時
      候，有線電視的競爭太厲害了，不好經營，所以，巨星公司的資產才要處分。
      會用我的名義賣給中央租賃公司，係因我有出資購買這些設備。這些設備是巨
      星公司的。我不是巨星公司的股東，我出資是要去購買這些設備，賣給中央租
      賃公司，這些設備本來是巨星公司的，因我有出資才會用我的名義賣給中央租
      賃公司，我出資是要賺錢，不是要做股東。至於開立憑證都是依稅法規定由會
      計師處理的，我並沒有接洽過中央租賃公司的人員。中央租賃公司與巨星公司
      的關係我也不清楚。我賣設備給中央租賃公司，中央租賃公司給我們的錢，我
      都轉入到巨星公司去了，我希望巨星公司能繼續經營下去。這些設備本來是在
      巨星公司，是巨星公司向外面買的，設備都擺在巨星公司內。還有很多人出資
      購買設備，但我不清楚其他人出資的情形如何。但我們是一起集資購買設備，
      放在巨星公司十八樓的辦公室內。而設備大概有四百種，但我們並沒有約定那
      些人購買哪些部分。賣設備都是會計師幫我們算的，我不記得如何區分了。而
      設備應該是買了三年以後才賣掉，我有印象，但實際情形我忘記了，我無法確
      認；至於我出資了多少錢，我不太記得了，好像是一千萬元左右。至於這一千
      萬元如何而來，牽涉到個人隱私問題。」等語甚明；依證人丁○○之證述，其
      既言本件設備是巨星公司向外面買的，設備都擺在巨星公司內，又表示其有出
      資購買該等設備，姑不論其是否有出資一千萬元之經濟能力，然其既有出資又
      非巨星公司股東，何以原告給付之款項，都轉入巨星公司，故張瑛玿等十八人
      是否確有出資之情，實非無疑！尤其依證人丁○○陳述購買設備之方式，其十
      八人應是集資購買設備，但並未與原告接洽買賣事宜，只是由會計師為其各人
      估算出售之金額，則此種買賣方式不僅與與一般買賣方式有異，更與原告所稱
      其係向張瑛玿等十八人購買本件之設備，並由張瑛玿等十八人分別出具憑證所
      顯示乃該十八人係各別出出售各人所有設備之情形不同；另本件之銷貨人陳淑
      慧、陳政彥及林方露不論是否為巨星公司之股東，於被告調查時，則均陳稱係
      先自舊貨市場蒐購有線電視舊儀器設備，再行出售予原告，有談話筆錄及說明
      書附原處分卷可稽，然與上述證人丁○○證述內容並不相同；並該等出賣人就
      其資金來源均以涉及個人隱私為由不願說明，然經本院向各該國稅局調閱張瑛
      玿等十八人八十五年度之所得稅申報資料，此十八人均非資力頗豐之人，以本
      件僅是一般買進賣出之交易類型，且各高達千萬元或數百萬元之高額交易情況
      ，實非張瑛玿等十八人之資力者所得進行之交易；加以經被告就原告及該十八
      人收付貨款資金流程查核結果，原告於八十五年五月十七日匯款存入該十八人
      帳戶之一億八千六百萬元，當日即由宗欣企業集團職員王傑忠（亦為巨星公司
      股東）、李芳靜、鄭淑華、李翠英等四人以現金領取，其中徐育文等十一人及
      大聯盟視廳有限公司、大聯盟企業行存款計一億二千萬元，次日又將張瑛玿等
      七人存款共九千四百元轉帳至同屬宗欣企業集團之巨星公司帳戶內等情，則有
      相關之函文資料附原處分卷可考；上述證人丁○○與其餘出賣人陳述取得設備
      之來源顯不相同，則此等出賣人是否確擁有該等設備，實非無疑；尤其再參諸
      張瑛玿等十八人之資力及事後資金之流動情形，更可明確判斷張瑛玿等十八人
      並無證人丁○○或其餘出賣人所稱出資購買該等設備情事，亦即張瑛玿等十八
      人實際上並未擁有該等設備；張瑛玿等十八人既非該等設備之所有人，則其等
      如何將之出售並依原告主張交付巨星公司，故張瑛玿等十八人並非本件設備買
      賣之實際出賣人一節，應堪認定。
（三）再原告所以買入上述有線電視儀器設備，並以附條件買賣方式再將之出售予巨
      星公司，乃因當時為做生意，知道有些公司不想把太多資金放在器材之購買上
      ，故而透過聯繫直接前去拜訪巨星公司；至於出售設備之人，巨星公司最早只
      找到七人，最後才找到十八人；本件之設備原告有看到一些，於巨星公司所在
      大樓即有一些，但我們東西是買來直接交給巨星公司只要給我們簽收單即可等
      情，已經原告代表人陳述甚明（詳見本院九十年八月二日及同年十一月八日之
      準備程序筆錄）；而證人丙○○（即原告公司本次買賣案之承辦人）則到庭證
      稱：「我有經手與巨星公司的買賣，以租賃公司的立場，我與主管一起承接案
      件，認為可以承作的話，就接下來做，並且要對客戶做瞭解。第一次跟巨星公
      司接觸，我是與當時原告公司的襄理甲○○先生（現在的代表人）一起去的，
      巨星公司由張鴻翔先生接待我們，他是巨星公司的財務人員，表示巨星公司需
      要有一批有線電視的機器設備，希望我們租賃公司把機器買下來，然後用附條
      件買賣方式賣給他們使用。至於設備則是由巨星公司自己找的，我們租賃公司
      只是扮演橋樑即過腳的角色而已。那時張鴻翔講說這些設備是分屬於十七人所
      有，我的印象中是十七人，不知道有無記錯。而這些人都是巨星公司提供的名
      單，但以我們租賃公司之立場，沒有必要查證我們客戶的貨物是從何而來的，
      又當時我們有詢問過張鴻翔找到的設備是否有憑證，而以我過去接案經驗，如
      果出賣人是個人的話，應該沒有交易憑證，我回去公司研究，大家討論結果，
      可以用一時貿易所得來幫這些個人繳納稅金。」等語甚詳；綜觀原告公司代表
      人及證人丙○○陳述之內容可知，原告是經由巨星公司之告知，始知悉有張瑛
      玿等十八人有本件之設備可以買受，然原告公司就張瑛玿等十八人是否確有該
      等設備可供出售，並未查證，即原告所重視者乃此一買賣形式上之合法是否可
      以達成，亦即原告可否自張瑛玿等十八人取得合法憑證；尤其依上述證人丁○
      ○之陳述，此一買賣悉由會計師處理，且該等設備亦是放置於巨星公司；然會
      計師是屬於公司會計或稅務會計之專業，並非買賣談判之專才，由專業之會計
      人士負責買賣之進行，不僅係異於常態之買賣方式，且其所欲購買之設備又均
      已放置於巨星公司，則原告就張瑛玿等十八人並非該等設備之實際出賣人，僅
      是巨星公司所尋得作為出賣人之人頭，縱非明知，亦有應注意、能注意而不注
      意之過失；原告主張其並無違章之故意或過失云云，即無可採。
三、綜上所述，原告所取得張瑛玿等十八人出具之「個人一時貿易資料申報表」之交
    易行為，該張瑛玿等十八人並非該等買賣之實際交易對象，且原告就此情事縱無
    故意，亦有應注意、能注意而不注意之過失存在，故被告以其有未依規定取得憑
    證之違章情事，依據稅捐稽徵法第四十四條規定，按經查明認定之總額一億七千
    七百一十四萬二千八百五十八元，對原告裁處百分之五罰鍰計八百八十五萬七千
    一百四十二元，即屬有據，訴願決定予以維持，亦無不合；原告提起本件訴訟，
    為無理由，應予駁回。
四、本件原告既因有取得非實際交易對象出具憑證之違章情事，而受敗訴判決，故兩
    造關於張瑛玿等十八人之本件出售行為是否屬可出具「個人一時貿易資料申報表
    」行為之爭執，即與本件判決結果無影響；故就此一爭執，本院即無再予論述之
    必要，併此敘明。
五、據上論結，本件原告之訴為無理由，依行政訴訟法第一百九十五條第一項後段、
    第九十八條第三項前段，判決如主文。
中　　　華　　　民　　　國    九十一　　年　  　七　　　月　　　五　　　日
                              高雄高等行政法院第一庭
                                          審判長法官　陳光秀
                                          法      官　李協明
                                          法      官　楊惠欽
右為正本係照原本作成。
如不服本判決，應於判決送達後二十日內向本院提出上訴書狀，其未表明上訴理由者
，應於提起上訴後二十日內向本院提出上訴理由書（須按對造人數附繕本）；如於本
判決宣示或公告後送達前提起上訴者，應於判決送達後二十日內補提上訴理由書（須
附繕本）。未表明上訴理由者，逕以裁定駁回。
提起上訴應預繳送達用雙掛號郵票七份（每份三十四元）。
中　　　華　　　民　　　國    九十一　　年　  　七　　　月　　　五　　　日
　　　　　　　　　　　　　　　　　 　　　 法院書記官　藍亮仁
